臺灣花蓮地方法院刑事判決　　　　　　　 96年度交自字第1號
自　訴　人　甲○○
自訴代理人　俞建界律師
被　　　告　乙○○
上列被告因過失致死等案件，經自訴人委任律師提起自訴，本院
判決如下：
    主  文
本件自訴不受理。
    理  由
一、自訴意旨略以：被告乙○○於民國95年12月30日13時15分許
    ，駕駛車牌號碼1256-KJ 號自小客車，沿花蓮縣吉安鄉○○
    街89巷，由北往南方向行駛，途經該巷與明仁三街交岔路口
    處，適有自訴人甲○○之夫洪榮明駕駛車牌號碼HGU-895 號
    重型機車，附載自訴人沿花蓮縣吉安鄉○○○街由西往東方
    向駛來，被告行經該無號誌、標誌設置，亦無幹、支線之分
    之交岔路口時，應注意，且能注意，竟疏未注意減速慢行，
    且其係左方車亦未暫停讓自訴人之夫之右方車先行，而撞及
    自訴人之夫所駕之機車，致使自訴人之夫死亡，自訴人受有
    左股骨幹骨折，左股骨頭骨折等傷害，被告顯以一行為觸犯
    刑法第276條第1項過失致死罪嫌及同法第284條第1項前段過
    失傷害罪嫌，依同法第55條之規定，屬想像競合犯，應從一
    重之過失致死罪處斷。爰依刑事訴訟法第319條第1、2 項提
    起自訴等語。
二、按同一案件經檢察官依刑事訴訟法第228 條規定開始偵查者
    ，不得再行自訴。但告訴乃論之罪，經犯罪之直接被害人提
    起自訴者，不在此限；又犯罪事實之一部提起自訴者，他部
    雖不得自訴亦以得提起自訴論。但不得提起自訴部分係較重
    之罪，或其第一審屬於高等法院管轄，或第321 條之情形者
    ，不在此限；又不得提起自訴而提起者，應諭知不受理之判
    決；又不受理判決，得不經言詞辯論為之，刑事訴訟法第32
    3條第1項、第319條第3項、第334條、第307條分別定有明定
    。考上揭第319條第3項之規定，已就單一性案件一部得自訴
    他部不得自訴，應如何決定全部得否自訴之程序事項而為規
    範，即自訴案件，依自訴狀記載之犯罪事實，從形式上觀察
    ，果各部分事實俱成立犯罪且具有事實上或裁判上一罪之不
    可分關係，如其中不得自訴之罪之法定刑重於得自訴之罪，
    則全部不得自訴，反之如得自訴之罪重於不得自訴之罪，則
    全部得自訴；至於得自訴之罪與不得自訴之罪法定刑孰輕孰
    重，則應依刑法第35條規定定之。又依程序事項優先原則及
    不合法之起訴僅生形式訴訟關係之法理，如認該單一性案件
    不得提起自訴，自應就全部予以喻知不受理之判決；如認得
    自訴，則應就自訴效力所及之各部分事實為實體之判決。是
    刑事訴訟法第323條第1、2 項規定自應本前旨趣而解釋：若
    檢察官開始偵查之非告訴乃論之罪為重罪，則告訴乃論之罪
    部分不得自訴，並就全部予以諭知不受理之判決；反之，告
    訴乃論之罪部分為重罪，則得為自訴，其自訴之效力及於非
    告訴乃論之罪之輕罪部分，檢察官知有自訴後，應停止偵查
    ，將案件移送法院。再參酌上開條文第1 項規定之立法理由
    係為避免利用自訴程序干擾檢察官之偵查犯罪，同一案件既
    經檢察官依法開始偵查，告訴人或被害人權益已可獲保障，
    由檢察官依法處理即為已足，自無另使用自訴制度之必要，
    亦應同此解釋。至何時得謂「開始偵查」，應認至遲在客觀
    上已經為告訴、告發或自首等訴訟行為之時期，即謂已經開
    始偵查，不因檢察機關依其分案規則，編列案號、登錄分案
    日期、將案別區分為「偵字案」、「他字案」或「相字案」
    而有異，均應認業已發生開始偵查之效力，此有最高法院87
    年台上字973號、91年度台上字第6936 號判決意旨足資參照
    。
三、經查：本件自訴人委任律師自訴被告有自訴意旨所載犯罪行
    為，然核其中自訴被告涉犯過失致死罪嫌部分，業經臺灣花
    蓮地方法院檢察署檢察官於95年12月31日據報相驗，且被告
    於同年月30日自首在案等情，已經本院依職權調閱臺灣花蓮
    地方法院檢察署95年度相字第412 號相驗卷宗查明屬實。至
    自訴人自訴被告涉犯過失傷害罪嫌部分，從形式上觀察，果
    亦能證明而成立犯罪，則因被告係以一過失行為，而同時觸
    犯上揭二罪，屬想像競合犯，乃裁判上一罪之同一案件，揆
    諸首開說明，應認檢察官於上揭時間即已就同一案件開始實
    施偵查。本件自訴人復委任律師於96年6 月25日就同一犯罪
    事實送交刑事自訴狀向本院提起自訴，有自訴狀上本院收狀
    戳章可憑，是自訴人就同一案件委任律師提起本件自訴顯在
    檢察官開始偵查之後。而依自訴意旨所載，自訴人亦係認被
    告以一行為同時涉犯刑法第276條第1項過失致死罪及同法第
    284條第1項前段過失傷害罪，依同法第287 條過失傷害罪雖
    屬告訴乃論之罪，若經犯罪直接被害人提起自訴，即可不受
    刑事訴訟法第323條第1項前段規定之限制，但與非告訴乃論
    之過失致死罪相較，過失傷害罪法定最重本刑為有期徒刑6
    月，過失致死罪法定最重本刑則為有期徒刑2 年，故而被告
    所涉同一案件之一部較重之過失致死罪，既為非告訴乃論之
    罪，依刑事訴訟法第323條第1項前段規定，已因檢察官依同
    法228條先行開始偵查致不得提起自訴，依同法第319條第3
    項但書規定，對於同一案件之全部犯罪事實即不得再行自訴
    。從而，自訴人委任律師所提本件自訴，於法即有不合，爰
    不經言詞辯論，逕為諭知不受理之判決。
據上論斷，應依刑事訴訟法第319條第3項但書、第323條第1項前
段、第334條、第343條、第307條，判決如主文。
中　　華　　民　　國　　96　　年　　9 　　月　　20　　日
                  刑事第一庭    審判長法　官  張健河
                                      法  官  湯國杰
  　　　　　　　　　　 　　           法　官　吳韻馨
上列正本證明與原本無異。
如對本判決不服，應於送達後10日內，向本院提出上訴狀（上訴
狀應記載具體上訴理由並應抄附繕本）告訴人或被害人如對於本
判決不服者，應具備理由請求檢察官上訴，其上訴期間之計算係
以檢察官收受判決正本之日期為準。
中　　華　　民　　國　　96　　年　　9 　　月　　29　　日
                                      書記官
